臺北高等行政法院裁定
　　　　　　　　　　　　　　　　　　 96年度訴字第03999號
原　　　告　甲○○
　　　　　　乙○○
　　　　　　丙○○
　　　　　　戊○○
　　　　　　丁○○
被　　　告　勞工保險局
代　表　人　己○○（總經理）
訴訟代理人　庚○○兼送達代收.
　　　　　　辛○○
上列當事人間因農保事件，原告不服內政部94年9 月26日台內訴
字第0940066316號訴願決定，提起行政訴訟。本院裁定如下：
    主  文
原告之訴駁回。
訴訟費用由原告負擔。
    理  由
一、按「人民因中央或地方機關之違法行政處分，認為損害其權
    利或法律上之利益，經依訴願法提起訴願而不服其決定，或
    提起訴願逾3個月不為決定，或延長訴願決定期間逾2個月不
    為決定者，得向高等行政法院提起撤銷訴訟。」為行政訴訟
    法第4 條第1 項所明定。準此，提起撤銷訴訟，須以不服行
    政機關之行政處分，且經合法訴願程序為要件。又「撤銷訴
    訟之提起，應於訴願決定書送達後2 個月內之不變期間內為
    之。」行政訴訟法第106 條第1 項前段復定有明文。再原告
    之訴，有左列各款情形之一者，行政法院應以裁定駁回之。
    但其情形可以補正者，審判長應定期限先命補正：．．．六
    起訴逾法定期限者。．．．十起訴不合程式或不備其他要件
    者。」行政訴訟法第107 條第1 項第6 款、第10款亦定有明
    文。
二、本件事實概要：
  (一)原告等之被繼承人張賜示於民國（下同）78年8 月15日經由
    雲林縣莿桐鄉農會申報以會員資格參加農民健康保險，85年
    1 月1 日補列資格別為會員自耕農。張賜示於91年9 月13日
    死亡，由其配偶即原告甲○○向被告申請農保喪葬津貼。經
    被告審查，以張賜示於81年5 月1 日戶籍遷至雲林縣虎尾鎮
    ，依農會法第18條第4 款規定，會員遷出農會組織區域為法
    定出會，而張賜示於81年5 月1 日戶籍遷出農會組織區域後
    ，已喪失莿桐鄉農會會員資格，自不得繼續於雲林縣莿桐鄉
    農會參加農保，被告爰依農民健康保險條例第19條規定，以
    92年5 月25日保受承字第09260263290 號函核定，自張賜示
    戶籍遷出之翌日即81年5 月2 日起取消其農保被保險人資格
    ，並不予喪葬津貼。
  (二)嗣被告以93年5 月11日保受給字第09360683600 號函請原告
    等繳還張賜示分別於88年2 月12日及89年3 月28日因左眼視
    力障礙及尿毒症接受規則洗腎申領之殘廢給付共計新臺幣（
    下同）183,600 元。原告等不服，向農民健康保險監理委員
    會申請審議，經該會以94年1 月4 日農監審字第108527號審
    定書駁回。原告丁○○、戊○○、丙○○（即張麗君）不服
    ，提起訴願，經內政部以該訴願書之簽名似屬同一人筆跡，
    是否為各訴願人親自簽名尚有疑義，乃通知渠等依法補正並
    確認，惟渠等未依規定補正，內政部乃依訴願法第77條第1
    款之規定，以94年9 月26日台內訴字第0940066316號訴願決
    定：「訴願不受理」。而原告等上開應繳還殘廢給付，經被
    告移送法務部行政執行署嘉義行政執行處執行後，共執行繳
    還33,929元在案。
  (三)茲原告等向本院提起行政訴訟，聲明請求：一被告92年5 月
    25日保受承字第09260263290 號函、93年5 月11日保受給字
    第09360683600 號函撤銷；二95年度費執字第31504 號滯納
    農民健康保險條例（費用）行政執行事件撤銷。
  (四)被告據原告等之行政訴訟起訴狀重新審查，以92年核定應取
    消其農保被保險人資格後，於93年始通知已領殘廢給付應負
    繳還義務，應有行政程序法第8 條「信賴保護」之適用，乃
    於96年7 月25日以保受承字第09660337490 號函核定，自81
    年5 月2 日戶籍遷出之翌日取消張賜示農保被保險人資格暨
    所請農保喪葬津貼應不予給付乙節，因有戶籍遷出之事實，
    故該部分之原處分仍予以維持；另有關函請原告等繳還溢領
    農保殘廢給付計183,600 元之處分部分，則予以撤銷。被告
    以96年8 月30日保受給字第09660418860 號函告知原告等已
    將繳還之款項33,929元，於96年8 月23日依據同意書所載，
    由原告丁○○具領在案。
三、本院查：
  (一)原告等聲明請求撤銷被告92年5 月25日保受承字第09260263
    290 號函部分：被告以上開處分核定自張賜示戶籍遷出之翌
    日即81年5 月2 日起取消其農保被保險人資格，並不予喪葬
    津貼。經本院查閱原處分卷、訴願卷，查無原告等對上開處
    分提起行政救濟之資料，且被告訴訟代理人於本院準備程序
    中亦陳明原告等就上開處分沒有提起行政救濟（參見本院卷
    第31頁）。是以，原告等聲明請求撤銷上開處分，因未提起
    訴願，不符行政訴訟法第4 條第1 項之規定，依首開說明，
    自屬起訴不備訴訟要件，應以裁定駁回。
  (二)原告等聲明請求撤銷被告93年5 月11日保受給字第09360683
    600 號函部分：被告以上開處分請原告等繳還張賜示前於88
    年2 月12日及89年3 月28日申領之殘廢給付183,600 元。原
    告等不服，雖循序申請審議，經遭駁回後，復由原告張麗君
    、戊○○、丁○○等3 人提起訴願，惟內政部以訴願書不合
    法定程式經通知補正逾期不補正，而於94年9 月26日以台內
    訴字第0940066316號訴願決定書決定「訴願不受理」在案，
    有該訴願決定書附訴願卷可按。又該訴願決定書業於94年9
    月27日送達上揭原告等3 人，亦有該郵務送達證書附本院卷
    可參，其等當時並未再向本院提起行政訴訟以資救濟；至其
    餘原告甲○○、乙○○2 人並未依法提起訴願，是以訴願機
    關並未就被告上開處分進行實體審理。茲原告等於96年6 月
    22日始具狀聲明請求撤銷上開處分，顯已逾上開訴願決定經
    合法送達後，得提起撤銷訴訟之起訴法定期限，亦屬起訴不
    合法，應以裁定駁回之。又被告嗣已於96年7 月25日以保受
    承字第09660337490 號函撤銷上開93年5 月11日保受給字第
    09360683600 號處分，此經被告述明在卷，復有該函件附卷
    可按，故原告等此部分之聲明亦顯欠缺權利保護必要，併予
    指明。
  (三)至原告等聲明請求撤銷95年度費執字第31504 號滯納農民健
    康保險條例（費用）行政執行事件部分：依行政訴訟法第4
    條第1 項之規定，提起撤銷訴訟，須以不服行政處分為訴訟
    要件，而原告等此部分聲明請求撤銷之標的並非行政處分，
    是原告等此部分聲明不備訴訟要件，亦應以裁定駁回之。
四、依行政訴訟法第107 條第1 項第6 款、第10款、第104 條、
    民事訴訟法第95條、第78條、第85條第1 項前段，裁定如主
    文。
中　　華　　民　　國　　96　　年　　12　　月　　28　　日
                       第四庭審判長法  官　陳國成
                                   法  官  陳忠行
                                   法  官  陳秀
上為正本係照原本作成。
如不服本裁定，應於送達後10日內向本院提出抗告狀（須按他造
人數附繕本）。
中　　華　　民　　國　　96　　年　　12　　月　　28　　日
    　　  　　　　　　　    　     書記官  楊子鋒
